臺灣新竹地方法院民事判決　九十二年度竹小字第三九三號
　　原　　　告　新安產物保險股份有限公司
　　法定代理人　丙○○
　　訴訟代理人　乙○○
　　被　　　告　東新螺絲有限公司
　　法定代理人　甲○○
　　訴訟代理人　丁○○
右當事人間請求損害賠償事件，本院於九十二年十二月二十九日言詞辯論終結，判決
如左：
    主      文
被告應給付原告新臺幣參萬柒仟玖佰陸拾壹元，及自民國九十二年十二月十四日起至
清償日止，按年息百分之五計算之利息。
原告其餘之訴駁回。
訴訟費用新臺幣肆佰壹拾捌元由被告負擔，新臺幣壹佰零肆元由原告負擔。
本判決第一項得假執行。
    事實及理由
壹、原告之聲明：被告應給付原告新臺幣（下同）四萬七千四百五十一元，及自起訴
    狀繕本送達翌日起至清償日止，按年息百分之五計算之利息。
貳、事實摘要：
  一、原告起訴主張：其承保訴外人即證人韓瑩娟所有車號五Ｈ－八二三一號自用小
      客車（以下簡稱系爭車輛）車體損失險。於民國九十一年七月八日由訴外人韓
      瑩娟駕駛系爭車輛行經新竹市○○路四八巷口時，遭被告之受僱人即被告之訴
      訟代理人所駕被告所有之車號Ｗ二－七七七○號自小貨車，因轉彎車未讓直行
      車先行而搶道左轉撞及，致系爭車輛受損，經送修後共計支付四萬七千四百五
      十一元，原告已依保險契約之約定給付上開金額予被保險人。為此，爰依民法
      第一百八十四條第一項、第一百九十六條、第一百九十一條之一、第一百八十
      八條第一項侵權行為及保險法第五十三條第一項保險代位之法律關係，訴請被
      告給付如訴之聲明所示之金額及利息等情。
  二、被告則以：之前兩造有談妥被告車輛所支出之修復費用原告亦應賠付三成之金
      額。且事發當時證人韓瑩娟有同意賠償被告車輛之車損，但車禍送請鑑定並交
      由原告處理後，證人韓瑩娟即反悔不願依上開約定賠償。另本件車禍係證人韓
      瑩娟駕駛系爭車輛來撞被告之車輛，是證人韓瑩娟未注意系爭車輛已經轉彎，
      故證人韓瑩娟就本件車禍亦有過失等語，資為抗辯。
  三、對被告抗辯之陳述：本來原告有同意以三、七比例分擔車損，但被告不同意，
      要求將本件車禍送鑑定，鑑定結果原告之被保險人就本件車禍並無肇事責任，
      故原告無庸承擔被告車輛之車損。
參、法院之判斷：
  一、原告主張其有承保證人韓瑩娟所有系爭車輛車體損失險。於九十一年七月八日
      證人韓瑩娟駕駛系爭車輛行經新竹市○○路四八巷口時，與被告之受僱人即被
      告之訴訟代理人所駕被告所有之車號Ｗ二－七七七○號自小貨車發生撞及之事
      實，業據其提出行車執照、估價單、統一發票、代位求償同意書各一份及照片
      九幀為證，被告復未加以爭執，自堪信原告此部分之主張為真實。
  二、原告主張本件車禍之發生完全肇因於被告之訴訟代理人駕駛車輛違規左轉所致
      ，然為被告所否認，並以上開情詞置辯。經查，被告之訴訟代理人於本院審理
      時自承，其並非行駛至交岔路口中心始左轉等語（見本院九十二年九月二十二
      日言詞辯論筆錄），雖其辯稱，其係過了斑馬線始左轉，左轉前有停車看左右
      有無來車等語。然依事故現場照片以觀，被告訴訟代理人所駕駛車輛撞及後之
      位置係在證人韓瑩娟行駛方向之斑馬線上，且尚未過該路段之行車分向線，故
      依該撞及位置研判被告訴訟代理人行經上開路口左轉之路徑，應係在尚未行至
      交岔路口時，即跨越其所行駛道路之分向雙黃線而左轉甚明，蓋倘被告係已過
      上開交岔路口之斑馬線始左轉，則依常理，其與系爭車輛發生撞及之位置應係
      在上開交岔路口之黃色網狀線上，而非如事故現場照片所示之位置，故被告訴
      訟代理人行經上開路口時，顯係於未行至交岔路口前即占用來車車道搶先左轉
      。再上開路口為無號誌之交岔路口，且系爭車輛駕駛人所行駛道路為幹線道，
      而被告訴訟代理人所行駛之道路為支線道，已據證人即於車禍後至現場處理之
      警員張漢鐘於本院審理時證述在卷（見本院九十二年十月九日訊問筆錄），則
      被告訴訟代理人所行駛之道路為支線道，且該交岔路口復為無號誌之路口，其
      又為轉彎車，本應讓行駛於幹線道之直行車即系爭車輛先行，而其未行至交岔
      路口旋即左轉，其自無法於左轉前看清由新竹市○○路往中華路方向之橫向直
      行車方向是否有來車。另證人即系爭車輛駕駛人韓瑩娟於本院審理時證稱，伊
      當時由新竹市○○路往中華路方向直行，看到被告訴訟代理人駕駛之車輛時要
      煞車已經來不及。當時天氣晴朗，路上沒有障礙物，路面為柏油路，視線良好
      等語（見本院九十二年十月九日訊問筆錄），核與其於事發後之交通事故談話
      紀錄表上所載伊當時發現被告訴訟代理人所駕駛之車輛時，煞車已來不及而與
      之發生撞及相符。雖於車禍發生後警員所製作之證人韓瑩娟談話筆錄內記載當
      時行車速度為四十至五十公里，此觀卷附新竹市警察第三分局交通事故談話紀
      錄表即明，而發生車禍之地點係無交通號誌之交岔路口，應依規定減速慢行，
      然本件被告訴訟代理人駕駛車輛時，提前占用來車車道左轉，且依其提前左轉
      之位置實無法讓證人韓瑩娟行駛方向之車輛注意其所駕駛該輛左轉車，故縱證
      人韓瑩未減速慢行有違規定，然該違規行為與本件車禍之發生亦無因果關係，
      難認證人韓瑩娟就本件車禍亦有過失責任。再本件經送請臺灣省竹苗區車輛行
      車事故鑑定委員會鑑定後，鑑定意見亦認係被告之訴訟代理人駕駛自小貨車提
      前左轉為肇事原因，證人韓瑩駕駛系爭車輛措手不及無肇事因素，有該會竹鑑
      字第九一○九二九號鑑定意見書在卷可稽，又本院再將本件車禍送請臺灣省車
      輛行車事故覆議鑑定委員會鑑定證人韓瑩娟駕駛系爭車輛是否有肇事因素一節
      ，亦經該會於九十二年十二月八日以府覆議字第九二一一二三三號函覆稱，本
      案因被告訴訟代理人駕車未行至交岔路口左轉，而占用來車道搶先左轉，侵犯
      系爭車輛路權，致系爭車輛措手不及而肇事。另據證人韓瑩娟於警訊自稱車速
      四十至五十公里，雖有違反道路交通安全規則第九十三條第一項第三款之規定
      ，僅屬違規行為，但與本案肇事無相當因果關係等情，亦有函文一份附卷可參
      ，益見本件車禍之發生，確係因被告之訴訟代理人駕駛車輛未依規定左轉所致
      。而左轉彎時，應距交岔路口三○公尺前顯示方向燈或手勢，行至交岔路口中
      心處左轉，並不得占用來車道搶先左轉，路交通安全規則第一○二條第一項第
      四款定有明文。被告訴訟代理人駕駛車輛時自應注意上開規定，且依當時情形
      又無不能注意之情事，惟其竟未注意，而致發生本件車禍，其有過失甚明。
  三、按因故意或過失，不法侵害他人之權利者，負損害賠償責任；受僱人因執行職
      務，不法侵害他人之權利者，由僱用人與行為人連帶負損害賠償責任；不法毀
      損他人之物者，應向被害人賠償其物因毀損所減少之價額。民法第一百八十四
      條第一項前段、第一百八十八條第一項前段、第一百九十六條，分別定有明文
      。依民法第一百九十六條請求賠償物被毀損所減少之價額，得以修復費用為估
      定之標準，但以必要者為限（例如：修理材料以新品換舊品，應予折舊），最
      高法院七十七年度第九次民事庭會議之決議可資參照。查本件車禍之發生為被
      告之訴訟代理人過失所致，業如前述，而被告乃為其訴訟代理人之僱用人，且
      本件車禍之發生係在被告之訴訟代理人執行職務當中即送貨途中所致，為被告
      訴訟代理人所自承，則被告自應依上開規定就系爭車輛之車損負僱用人之連帶
      賠償責任，而應賠償系爭車輛因毀損而減少之價額。次按被保險人因保險人應
      負保險責任之損失發生，而對於第三人有損失賠償請求權者，保險人得於給付
      賠償金額後，代位行使被保險人對於第三人之請求權；但其所請求之數額，以
      不逾賠償金額為限，保險法第五十三條第一項亦定有明文。原告為系爭車輛之
      保險人，並已於車禍發生後，依保險契約之約定，賠付系爭車輛之所有權人即
      被保險人四萬七千四百五十一元，有原告提出代位求償同意書一紙在卷可按，
      亦為被告所不爭，則原告依保險代位之法律關係，代位請求被告負損害賠償責
      任，即屬有據。原告主張系爭車輛受損後之修復費用為四萬七千四百五十一元
      ，包含汽車零件及工資，零件部分之費用為一萬九千五百零一元，有估價單及
      統一發票各一份在卷可按，亦為被告所不爭執，惟系爭車輛係九十一年四月二
      十三日領照使用，至本件車禍發生時九十一年七月八日，使用期間已有三個月
      （不滿一個月部分以一個月計算），依前揭說明，關於零件部分之費用自應折
      舊計算，即原告以新品代替舊品間之差價應予扣除，本件依行政院（七九）財
      字第０六七０號、台（四五）財字第一四八０號通知公布之固定資產耐用年數
      表及固定資產折舊率表，採定率遞減法計算其折舊，即自用小客車耐用年數五
      年，每年折舊率千分之三六九，故更新零件部分折舊金額為一千七百九十九元
      ，計算方式為（小數點以下均四捨五入）：19501X0.369X3/12＝1799，則原告
      得請求之修復費用零件部分為為一萬七千七百零二元（00000-0000=17702）。
      是原告原所得請求全部之修復費用為四萬五千六百五十二元。
  四、次按債權人向連帶債務人中之一人免除債務，而無消滅全部債務之意思表示者
      ，除該債務人應分擔之部分外，他債務人仍不免其責任。前項規定，於連帶債
      務人中之一人消滅時效已完成者準用之，民法第二百七十六條定有明文。又連
      帶債務未全部履行前，全體債務人仍負連帶責任，又債權人向連帶債務人中之
      一人免除債務，而無消滅全部債務之意思表示者，除該債務人應分擔之部分外
      ，他債務人仍不免其責任，固為民法第二百七十三條第二項及第二百七十六條
      第一項所明定，然若他債務人無應分擔之部分（例如民法第一百八十八條之僱
      用人），而債權人向有負擔部分之債務人（如受僱人）免除部分債務時，他債
      務人就該免除部分即因而免其責任，否則他債務人（僱用人）於為全部之清償
      後，依民法第一百八十八條第三項規定，尚得向有負擔部分之債務人（受僱人
      ）行使求償權，則債權人向該有負擔部分之債務人（受僱人）免除部分債務，
      將毫無意義。最高法院七十三年台上字第二九六六號判決可資參照。本件被告
      雖應依民法第一百八十八條之規定，與其受僱人負連帶侵權行為賠償責任，惟
      原告已於九十二年七月九日與丁○○就本件車禍以三萬七千九百六十一元成立
      調解在案，並同意拋棄其餘請求等情，業據本院依職權調閱本院九十二年度竹
      小調字第二一○號民事卷宗，查核屬實，是原告就系爭車車輛之車損本得向被
      告請求本金四萬五千六百五十二元，然原告既與本件車禍之應負擔責任之人僅
      請求三萬七千九百六十一元之賠償，則揆諸前開判決意旨，原告向無分擔部分
      之被告所得請求之金額，應不得逾上開調解成立之金額。再原告主張被告之訴
      訟代理人丁○○於調解成立後迄至本案言詞辯論終結時為止，尚未依上開調解
      內容給付原告任何賠償，亦為被告所不爭，是原告請求被告賠付在上開與被告
      訴訟代理人調解成立範圍內之部分，即無不合。
  五、末按負損害賠償責任者，除法律另有規定或契約另有訂定外，應回復他方損害
      發生前之原狀。因回復原狀而應給付金錢者，自損害發生時起，加給利息。第
      一項情形，債權人得請求支付回復原狀所必要之費用，以代回復原狀；應付利
      息之債務，其利率未經約定，亦無法律可據者，週年利率為百分之五。民法第
      二百十三條、第二百零三條分別定有明文。本件原告與被告之訴訟代理人就本
      件車禍成立調解時所定之清償期為九十二年八月十五日，此觀本院九十二年度
      竹小調字第二一○號調解筆錄即明，則原告今向被告請求遲延利息時，自應以
      上開清償期屆至後始得起算遲延利息，現原告以本件起訴狀繕本送達翌日即九
      十二年十二月十四日起計算按年息百分之五之遲延利息，核無不合，應予准許
      。綜上所述，本件原告依侵權行為及保險代位之法律關係，請求被告給付三萬
      七千九百六十一元，及自九十二年十二月十四日起至清償日止，按年息百分之
      五計算之利息，洵屬有據，應予准許，超過部分之請求，即屬無據，應予駁回
      。
  六、本件係小額訴訟事件為被告部分敗訴之判決，爰就被告敗訴部分依職權宣告假
      執行。
  七、本件為判決之基礎已臻明確，兩造其餘攻擊、防禦方法及提出未經援用之舉證
      ，經本院審酌後，核與判決之結果無影響，爰不一一加以論駁，附此敘明。
  八、結論：本件原告之訴為一部有理由，一部無理由，依民事訴訟法第七十九條前
      段、第四百三十六條之十九第一項、第四百三十六條之二十，判決如主文。
中　　　華　　　民　　　國　　九十三　　年　　　一　　　月　　  十二  　日
                                  臺灣新竹地方法院新竹簡易庭
~B法　　　官　王鳳儀
右為正本，係照原本作成。
如對本判決上訴，須於判決送達後廿日內向本院提出上訴狀。
~B法院書記官　王恬如
中　　　華　　　民　　　國　　九十三　　年　　　一　　　月　　　十三　　日
